臺灣臺中地方法院民事裁定
111年度小上字第106號
上  訴  人  崔治勤  

被 上訴 人  王苡安  
上列當事人間請求返還價金事件，上訴人對於民國111年5月26日
本院臺中簡易庭110年度中小字第4864號第一審小額民事判決提
起上訴，本院裁定如下：
    主    文
上訴駁回。
第二審訴訟費用新臺幣壹仟伍佰元由上訴人負擔。
    理    由
一、上訴意旨略以：
  ㈠上訴人所提供之車輪餅教學課程（下稱系爭課程）非實體商
    品，為知識與技藝之傳授而屬服務，依消費者保護法（下稱
    消保法）第19條第1項規定，被上訴人雖得於接受服務後即
    從實際上課日起算7日內解除兩造契約，然原審判決卻認為
    被上訴人亦得依該規定於上課前解除兩造契約，此使法定猶
    豫期超過7日以上，且無法使業者與消費者共創平等互惠，
    此經上訴人多次諮詢消保官、律師等亦同此意見，並有對話
    紀錄可證。是以，尊重契約自由，在實際上課日前解除契約
    時，應依兩造事約定條款處理，依照民法第249條、第98條
    規定互負回復原狀之責，而非適用消保法第19條規定。
　㈡又依上訴人就報名程序之設計，被上訴人在報名前至少閱覽
    上訴人部落格之文章後附上課Q&A文章3次，其係在充分審閱
    及考慮之下訂立契約，參以上訴人提供之課程為客製化課程
    ，依通訊交易解除合理例外情事適用之準則第2點，應排除
    適用消保法第19條規定，而應遵守兩造契約約定內容。倘認
    被上訴人仍能於實際上課前解除兩造契約，亦係可歸責被上
    訴人，其應依消保法第2條第10款規定互負回復原狀之義務
    ，就上訴人已支出及預定支出之必要費用損失，於上訴人應
    返還金額扣除，始合誠信原則等語。並聲明：原判決廢棄；
    被上訴人於第一審之訴駁回。
二、對於小額程序之第一審裁判之上訴，非以其違背法令為理由
    ，不得為之；又上訴狀內應記載上訴理由，表明下列各款事
    項：一、原判決所違背之法令及其具體內容。二、依訴訟資
    料可認為原判決有違背法令之具體事實，民事訴訟法第436
    條之24第2 項、第436 條之25分別定有明文。所謂判決有違
    背法令，乃指判決不適用法規或適用不當，此為同法第46 8
    條所明定，依同法第436 條之32第2 項規定，為小額事件之
    上訴程序所準用。故對小額訴訟程序之第一審判決提起上訴
    時，其上訴狀或理由書應有具體之指摘，並揭示該法規之條
    項或其內容，若係成文法以外之法則，應揭示該法則之旨趣
    ，倘為司法院解釋或最高法院之判例，則應揭示該判解之字
    號或其內容，如依民事訴訟法第469 條所列第1 款至第5 款
    理由提起上訴時，其上訴狀或理由書應揭示合於該條款之事
    實，上訴狀或理由書如未依此項方法表明者，即難認為已對
    原審判決之違背法令有具體之揭示，其上訴自難認為合法（
    最高法院71年台上字第314 號判例可資參照）。再按上訴不
    合法者，第二審法院應以裁定駁回之，民事訴訟法第444 條
    第1 項前段亦有明文，且於小額事件之上訴程序亦準用之，
    此參照民事訴訟法第436 條之32第2 項之規定自明。
三、經查，上訴意旨指摘原審判決擴張解釋消保法第19條第1項
    規定之適用範圍，使得被上訴人亦得於實際上課日前解除兩
    造契約，致法定猶豫期超過7日以上，在業者與消費者間無
    法共創平等互惠，應依民法第249條及民法第98條規定互負
    回復原狀之責，而非適用消保法第19條規定云云，並提出伊
    與消保官、律師等對話紀錄為證。惟按消費者於收受商品或
    接受服務前，亦得依消費者保護法第19條第1項規定，以書
    面通知企業經營者解除契約，消費者保護法施行細則第18條
    定有明文。是被上訴人於實際上課日前，得否依消保法第19
    條第1項規定解除兩造契約，業經消費者保護法施行細則第1
    8條規定甚明，並無規定標準不明確情形，則上訴人指摘原
    審判決就消保法第19條第1項為不當擴張解釋，顯有誤會。
    又小額訴訟之當事人於第二審程序不得提出新攻擊或防禦方
    法，但因原法院違背法令致未能提出者，不在此限，民事訴
    訟法第436 條之28規定甚明。再查，上訴人並未表明原審有
    何違背法令，致其未能提出與消保官、律師等對話紀錄，而
    於上訴狀始提出上開攻擊方法，自非法之所許，本院無從加
    以審酌。另上訴人主張本件兩造應遵守契約約定內容，縱被
    上訴人得解除契約，上訴人亦得扣除已支出及預定支出之必
    要費用云云，業經原審判就賦予消費者得於7日之猶豫期間
    內行使法定解除權之立法目的清楚闡釋，並說明消費者無須
    說明理由或負擔任何費用即得解除契約，是上訴人仍持此理
    由上訴，顯與消保法規定不符，且上訴人此部分指摘非就原
    審判決具體表明有違背之法令及依訴訟資料可認為原判決有
    違法令之事實，難謂已合法表明上訴理由，其上訴即為不合
    法，應予駁回。
四、按法院為訴訟費用之裁判時，應確定其費用額，民事訴訟法
    第436 條之19第1 項著有明文，依同法第436 條之32第1 項
    規定，於小額事件之上訴程序準用之。是上訴人提起本件上
    訴既經駁回，上訴人應負擔第二審訴訟費用額即為第二審裁
    判費，並確定為1,500 元。
五、據上論結，本件上訴為無理由，依民事訴訟法第436條之32
    第1、2項、第463條、第444條第1項前段、第436條之19第1
    項、第78條，裁定如主文。
中　　華　　民　　國　　111 　年　　10　　月　　31　　日
            民事第三庭  審判長法 官   陳宗賢
                              法 官   蔡嘉裕
                              法 官   廖純卿
以上正本係照原本作成。
不得抗告。
中　　華　　民　　國　　111 　年　　10　　月　　31　　日
                              書記官  楊雯君